【裁判字號】    97,交抗,81
【裁判日期】    970123
【裁判案由】    違反道路交通管理處罰條例
【裁判全文】
臺灣高等法院交通事件裁定              97年度交抗字第81號
抗  告  人
即受處分人  甲○
上列抗告人即受處分人因違反道路交通管理處罰條例案件，不服
臺灣士林地方法院中華民國96年12月3 日裁定（96年度交聲字第
1478號），提起抗告，本院裁定如下：
    主  文
抗告駁回。
    理  由
一、原裁定意旨略以：按受處分人不服第8條主管機關所為之處
    罰，得於接到裁決書之翌日起20日內，向管轄地方法院聲明
    異議，道路交通管理處罰條例第87條第1項定有明文。本件
    受處分人係於民國（下同）96年10月11日由本人收受原處分
    機關96年10月4日北市裁四字第裁22-AEV554064號違反道路
    交通管理事件裁決書，依首開說明，本件聲明異議期間應自
    96年10月11日送達之翌日即96年10月12日起算；又因受處分
    人係居住於臺北市北投區，為原處分機關所在之鄉、鎮、市
    ，依法院訴訟當事人在途期間標準第4條第1項第1款規定，
    不須扣除在途期間，故受處分人之異議期間至96年10月31日
    即已屆滿，詎其竟遲至96年11月2日始向原處分機關遞送異
    議狀聲明異議，其聲明異議已逾20日法定期間，不合法律所
    定之程式，且無從補正，應予駁回。
二、受處分人抗告意旨略以：其自接獲原處分機關即臺北市交通
    事件裁決所應補繳罰鍰之處分後，多次向原處分機關、臺北
    市政府交通局、臺灣士林地方法院檢察署請示、協調、詢問
    ，均未告知應如何救濟，迄96年10月28日中午始接獲原處分
    機關以北市裁三字第09635251300號函示應向法院聲明異議
    ，其間又遇有例假日，致聲明異議期間有所延誤。其於本案
    刑事偵查程序中曾向檢察官表示員警舉發違規確有瑕疵，始
    獲法院輕判，而其又因經濟困頓，前所繳納之罰金係向他人
    借貸尚未返還，實無能力再補繳罰鍰。為此提起抗告，求予
    撤銷原裁定，更為適當之裁定云云。
三、惟查：
（一）按交通法庭認聲明異議不合法律上之程式或其異議權已經
      喪失者，應以裁定駁回之，道路交通案件處理辦法第18條
      前段定有明文。本件原處分機關96年10月4日北市裁四字
      第裁22-AEV554064號違反道路交通管理事件裁決書係於96
      年10月11日以掛號方式送達受處分人位於臺北市北投區○
      ○○路130號3樓住處，由其本人簽收無誤，此有臺北市交
      通事件裁決所送達證書影本（見原法院卷第7頁）在卷可
      證，而受處分人係居住於原處分機關所在之鄉、鎮、市，
      不須扣除在途期間，故其聲明異議期間至96年10月31日即
      已屆滿，其竟遲至96年11月2日始向臺北市交通事件裁決
      所提出聲明異議狀，有該異議狀上96年11月2日印文可稽
      （見原法院卷第3頁），足見其聲明異議顯已逾20日之異
      議期限。
（二）按期間如由法院審判長所裁定者謂裁定期間，如係法律所
      規定者，即稱法定期間。遲誤裁定期間者，得由審判長依
      職權變更或延展；遲誤法定期間者，除法律規定之重大事
      由外，不得變更或延展之，當致生一定之法律效果。是本
      件受處分人未遵守法定期間之規定，致生不利之法律效果
      ，亦為法之所許。
（三）又按交通事件科處罰鍰之裁決書，本質上係行政處分，依
      行政程序法第96條第1項第6款規定：行政處分以書面為之
      者，應表明其為行政處分之意旨及不服行政處分之救濟方
      法、期間及其受理機關；經查，原處分機關送達於受處分
      人之違反道路交通管理事件裁決書上業已附記載明：「受
      處分人不服處罰者，得於接到裁決書之翌日起20日內，以
      司法狀紙提出聲明異議，載明裁決日期、字號及理由、交
      由本所轉送管轄地方法院」，是受處分人自難諉為不知。
（四）綜上，受處分人既未於法定異議期間內提出異議，原法院
      因認受處分人聲明異議不合法律上之程式，且無從補正，
      而裁定駁回其異議，經核並無不合；受處分人因可歸責於
      己之事由致遲誤聲明異議之法定期間，該期間自無從變更
      或延展之，其猶執一己之事由提起抗告，指摘原裁定不當
      ，並無理由，自應予駁回。
四、據上論斷，應依道路交通管理處罰條例第89條，道路交通案
    件處理辦法第26條，刑事訴訟法第412條，裁定如主文。
中    華    民    國    97    年    1    月    23    日
                  刑事第九庭審判長法  官  劉景星
                                  法  官  王敏慧
                                  法  官  周盈文
以上正本證明與原本無異。
不得再抗告。
                                  書記官  余姿慧
中    華    民    國    97    年    1    月    23    日


司法院資訊處製作；財團法人民間司法改革基金會備份。
